臺灣臺北地方法院交通事件裁定　　　　100年度交聲字第795號
原處分機關　臺北市交通事件裁決所
異　議　人
即受處分人　林秀鈴
上列異議人即受處分人因違反道路交通管理處罰條例案件，對於
臺北市交通事件裁決所中華民國100年4月11日所為之處分（原處
分案號：北市裁申字第裁22-AEY889524號），聲明異議，本院裁
定如下：
    主  文
異議駁回。
    理  由
一、按計程車應於儀錶板上右側與右前座椅背設置執業登記證插
    座，並於右前座椅背標示牌照號碼，未經核定之標識及裝置
    不得設置，道路交通安全規則第42條第2項定有明文。又計
    程車駕駛人應將執業登記證置於儀錶板上右側，執業登記證
    副證置於右前座椅背插座，計程車駕駛人執業登記管理辦法
    第13條第1項亦有明文。再計程車駕駛人向警察機關辦理執
    業登記而領取之執業登記證，未依規定安置車內指定之插座
    或以他物遮蔽者，處新臺幣（下同）1,500元罰鍰，復為道
    路交通管理處罰條例第36條第5項所明定。
二、原處分意旨略以：本件異議人即林秀鈴於民國100年2月18日
    15時55分許，駕駛車牌號碼為339-B2號營業小客車，在臺北
    市○○○路、漢口街口，經原舉發單位臺北市政府警察局中
    正第一分局博愛路派出所員警以異議人有違反道路交通管理
    處罰條例第36條第5項規定「後座未放置執業登記證」之違
    規行為，並填製北市警交字第AEY889524號舉發違反道路交
    通管理事件通知單當場舉發。嗣原處分機關即臺北市交通事
    件裁決所向原舉發單位函查後，認異議人上開違規事實明確
    ，乃於100年4月11日以北市裁申字第裁22-AEY889524號裁決
    書，依道路交通管理處罰條例第36條第5項之規定，以異議
    人有「執業登記證未依規定安置車內指定之插座」之違規行
    為，裁處異議人罰鍰1,500元，異議人於同月18日收受本件
    裁決書，旋於同月29日提出本件聲明異議等語。
三、聲明異議意旨略以：伊領有臺北市計程車執業登記證，經監
    理機關核准可依附在其配偶之個人計程車輪替駕駛，20餘年
    從未肇事及較重大之違規紀錄，只因不知後背椅之副證要更
    換就遭舉發違規罰鍰1,500元，令人無法接受，員警執法首
    重勸導而非一昧為業績而不擇手段開罰單，且對於伊申訴開
    單員警欺騙罰單金額和在斑馬線上舉發違規之事選擇性不回
    應，讓人無法信服，為此聲明異議等語。
四、經查：
（一）異議人於100年2月18日15時55分許，駕駛車牌號碼為
      339-B2 號營業用小客車，行經臺北市○○○路、漢口街
      口時，因儀表板上右側位置放置有異議人及他人所有之執
      業登記證各乙紙，右前座椅背則僅放置他人之執業登記證
      副證，而未將異議人自身之執業登記證副證放置於右前座
      椅背插座，經原舉發單位警員攔停稽查，並製發上開舉發
      通知單當場舉發等情，業據原處分機關向原舉發單位函查
      屬實，此有臺北市政府警察局中正第一分局100年3月15日
      北市警中正一分交字第10030223200號函、臺北市交通事
      件裁決所100年3月17日北市裁申字第10032210300號函在
      卷可據，並為異議人所不爭執，復有上開舉發通知單1紙
      在卷可稽，堪信屬實。
（二）按道路交通管理處罰條例第36條第5項規定之立法目的觀
      之，無非係要求計程車駕駛人，確實將其領得之執業登記
      證依規定放置，除可讓乘客明確知悉其是否為合法之計程
      車駕駛及知悉駕駛人之姓名外，更可讓車外民眾及執行稽
      查任務之員警在車外可辨識該部計程車上之駕駛人是否為
      一有合法資格之計程車駕駛人，以便於稽查。是以計程車
      駕駛人於其執業過程中（不僅包括車上有乘客之時，尚應
      包括空車在市區道路上繞行待客之時間），自應確實依該
      條項規定妥適安置其執業登記證及副證。復觀諸道路交通
      安全規則第42條第2項及計程車駕駛人執業登記管理辦法
      第13條第1項規定，已明白揭櫫執業登記證及其副證之置
      放位置，本件異議人既身為計程車駕駛人，並領有前開證
      照，對於相關法規有關執業登記證放置位置之規定，自難
      諉為不知，且於執業前應將執業所需工具自行準備妥適，
      在其執業過程中確實依上開規定，妥適安置其執業登記證
      於車內指定之插座。從而異議人既未依上開規定放置執業
      登記證副證於右前座椅背插座，自屬違反道路交通管理處
      罰條例第36條第5項規定。故異議人辯稱不知執業登記證
      要更換云云，實為卸責之詞，委無可採。
（三）又異議人辯稱：警員執法應首重勸導，而非不擇手段開罰
      單云云乙節，惟按違反行政法上義務應受法定最高額3000
      元以下罰鍰之處罰，其情節輕微，認以不處罰為適當者，
      得免予處罰。前項情形，得對違反行政法上義務者施以糾
      正或勸導，並作成紀錄，命其簽名。行政罰法第19條固定
      有明文。而我國道路交通主管機關為保持執法彈性，並依
      循行政罰法微罪不舉原則，於違反道路交通管理事件統一
      裁罰基準及處理細則第12條明定，有該條第1項各款所定
      情形之一，而未嚴重危害交通安全、秩序或發生交通事故
      ，且情節輕微，以不舉發為適當者，交通勤務警察或依法
      令執行交通稽查任務人員得對其施以勸導，免予舉發，此
      「輕微違規勸導」之處理細則，係經立法權授權行政機關
      行使，由交通部會同內政部定之（道路交通管理處罰條例
      第92條第3項參照），而賦予交通稽查執行機關就具體個
      案為裁量之權限，除行政機關行使裁量權之過程或結果，
      有逾越權限或濫用權力之情形，應以違法論者外，本於權
      力分立原則，法院基本上應尊重行政機關之裁量決定而作
      有限之司法審查。然本件異議人有執業登記證未依規定安
      置車內指定之插座之違規行為，乃觸犯道路交通管理處罰
      條例第36條第5項之規定，並非上開違反道路交通管理事
      件統一裁罰基準及處理細則第12條所定可以勸導方式代替
      舉發之輕微違規情形之列，是仍應予掣單舉發，而無以勸
      導方式代替之餘地。異議人上開所辯，難認有理。
（四）至異議人另辯稱員警於舉發時欺騙罰單之金額，且指示車
      輛停在斑馬線上方便員警開單舉發云云乙節，按行為人有
      本條例之情形者，應填製舉發違反道路交通管理事件通知
      單（以下簡稱通知單）；交通勤務警察或依法令執行交通
      稽查任務人員依前項規定舉發時，應告知駕駛人或行為人
      之違規行為及違反之法規；填製通知單，應就其違反行為
      簡要明確記載於違規事實欄內，並記明其違反條款及應到
      案處所，違反道路交通管理事件統一裁罰基準及處理細則
      第11條第1項前段、第2項前段、第13條第1項分別定有明
      文。
      是縱認確如異議人所言有員警告知罰鍰金額錯誤之情事，
      然罰鍰金額額度本不屬舉發員警之告知事項範圍，且經本
      院檢視卷附之臺北市政府警局舉發道路交通管理事件通知
      單，其上確已載明違規事實、違反之法條及應到案處所等
      事項，倘異議人對違規事實有所疑義，即得據以提出申訴
      ，則罰單金額告知錯誤於異議人之救濟權利實無影響。另
      交通員警舉發取締之方式應因時因地制宜，務期達成維護
      交通秩序之行政目的，倘若員警舉發違規過程對異議人之
      權益並無影響，異議人尚無以員警之取締方法資為免責之
      藉詞。從而異議人上開所辯，均與本件違規事實之認定無
      涉，均不足採。
五、綜上所述，異議人確有駕駛上開營業用小客車，於上揭時、
    地，未依規定放置執業登記證副證之違規行為，經原處分機
    關依據道路交通管理處罰條例第36條第5項規定，裁處異議
    人罰鍰1,500元，經核尚無不合，應予維持。異議人以前揭
    情詞聲明異議，均不足以作為撤銷原處分之依據，其異議為
    無理由，應予駁回。
據上論斷，應依道路交通事件處理辦法第18條，裁定如主文。
中    華    民    國   100    年    5     月    24    日
                臺灣臺北地方法院交通法庭
                              法  官  楊雅清
以上正本證明與原本無異。
如不服本裁定，應於送達後5日內，向本院提出抗告狀。
                              書記官  吳俊龍
中    華    民    國   100    年    5     月    24    日